【裁判字號】    99,易,269
【裁判日期】    991004
【裁判案由】    施用毒品
【裁判全文】
臺灣臺東地方法院刑事判決               99年度易字第269號
公  訴  人  臺灣臺東地方法院檢察署檢察官
被      告  甲○○
上列被告因施用毒品案件，經檢察官提起公訴（99年度毒偵字第
259號），本院依簡式審判程序判決如下：
    主  文
甲○○施用第二級毒品，累犯，處有期徒刑柒月。扣案之吸食器
壹組，沒收之。
    犯罪事實
一、甲○○前於民國93年間，因施用毒品案件，經臺灣板橋地方
    法院以93年度毒聲字第197號裁定應送勒戒處所觀察、勒戒
    ，認無繼續施用毒品傾向，於93年6月3日執行完畢，並經臺
    灣板橋地方法院檢察署檢察官以92年度毒偵字第3545號案件
    為不起訴處分確定；再因違反毒品危害防制條例及施用毒品
    案件，分經同院以93年度訴字第1097號、94年度簡字第320
    號判處有期徒刑1年、5月，經裁定應執行有期徒刑1年3月確
    定；復因施用毒品案件，經同院以95年度簡字第1576號判處
    有期徒刑4月確定，經接續執行，於96年1月5日假釋出監，
    並付保護管束，於96年6月21日保護管束期滿而假釋未經撤
    銷視為執行完畢(構成累犯)。仍不知悔改，復基於施用第2
    級毒品甲基安非他命之犯意，於99年5月23日晚上7時許，在
    臺北縣板橋市○○路245巷52弄28號4樓403室居住地，將甲
    基安非他命置於玻璃球內，再以火燒烤吸取煙霧之方式，施
    用甲基安非他命1次。嗣於翌(24)日下午5時許，另案為警於
    板橋市○○路與民族路口緝獲，經其同意採集尿液送驗，檢
    驗結果呈甲基安非他命陽性反應。
二、案經臺北縣政府警察局中和第一分局報告臺灣板橋地方法院
    檢察署檢察官呈請臺灣高等法院檢察署檢察長令轉臺灣臺東
    地方法院檢察署檢察官偵查起訴。
    理  由
一、本件被告甲○○所犯為毒品危害防制條例第10條第2項之罪
    ，核屬刑事訴訟法第273條之1第1項所定死刑、無期徒刑、
    最輕本刑為3年以上有期徒刑以外之罪，亦非高等法院管轄
    之第一審案件，而被告於本院行準備程序中就被訴事實為有
    罪之陳述，經告知被告簡式審判程序之旨並聽取當事人意見
    後，本院合議庭裁定由受命法官獨任進行簡式審判程序，是
    本件之證據調查，依刑事訴訟法第273條之2規定，不受同法
    第159條第1項、第161條之2、第161條之3、第163條之1及第
    164條至第170條規定之限制，合先敘明。
二、上揭犯罪事實欄所示犯行，業據被告甲○○於警詢、偵查及
    本院審理時坦承不諱，而被告於99年5月24日為警所採尿液
    ，經採送臺灣檢驗科技股份有限公司檢驗後，證實其尿液呈
    甲基安非他命陽性反應，有該公司於99年6月8所出具之濫用
    藥物檢驗報告1紙附卷可稽，並有臺北縣政府警察局中和第
    一分局毒品案犯罪嫌疑人姓名及代碼對照表1紙可資對照，
    足認被告自白與事實相符，應可採信。次按毒品施用後於尿
    液中可檢出之時間，受施用劑量及頻率、施用方式、飲水量
    之多寡、個人體質及其代謝情況等因素影響，因個案而異，
    一般可檢出之時間，甲基安非他命為1至5天，此有行政院衛
    生署管制藥品管理局92年7月23日管檢字第0920005609號函
    在卷可參，綜上所述，本案事證明確，被告犯行堪可認定，
    應依法論科。
三、按毒品危害防制條例於民國92年7月9日修正公布，自93年1
    月9日施行（下稱修正後毒品危害防制條例），其中第20條
    、第23條將施用毒品之刑事處遇程序，區分為「初犯」及「
    5年內再犯」、「5年後再犯」。依其立法理由之說明：「初
    犯」，經觀察、勒戒或強制戒治後，應為不起訴處分或不付
    審理之裁定；經觀察、勒戒或強制戒治執行完畢釋放後，「
    5年內再犯」者，因其再犯率甚高，原實施之觀察、勒戒及
    強制戒治既已無法收其實效，爰依法追訴或裁定交付審理。
    至於經觀察、勒戒或強制戒治執行完畢釋放後，「5年後再
    犯」者，前所實施之觀察、勒戒或強制戒治已足以遮斷其施
    用毒品之毒癮，為期自新及協助其斷除毒癮，仍適用「初犯
    」規定，先經觀察、勒戒或強制戒治之程序。從而依修正後
    之規定，僅限於「初犯」及「5年後再犯」二種情形，始應
    先經觀察、勒戒或強制戒治程序。倘被告於5年內已再犯，
    經依法追訴處罰，縱其第3次（或第3次以上）再度施用毒品
    之時間，在初犯經觀察、勒戒或強制戒治執行完畢釋放5年
    以後，已不合於「5年後再犯」之規定，且因已於「5年內再
    犯」，顯見其再犯率甚高，原實施觀察、勒戒或強制戒治，
    已無法收其實效，即應依該條例第10條處罰（最高法院95年
    第7次刑事庭會議決議、最高法院96年台非字第119號判決意
    旨均參照）。查被告甲○○有上揭犯罪事實欄第一項所示之
    觀察、勒戒及科刑處罰紀錄，此有臺灣高等法院被告前案紀
    錄表在卷可憑。被告於93年6月3日觀察、勒戒執行完畢釋放
    後5年內，又迭因施用毒品，經：(一)臺灣板橋地方法院以
    94年度簡字第320號判處有期徒刑5月確定（嗣與另案轉讓毒
    品罪所處之有期徒刑1年，經同院以95年度聲字第8號裁定應
    執行有期徒刑1年3月確定）；(二)同院以95年度簡字第1576
    號判處有期徒刑4月確定（經與上揭(一)所示之有期徒刑1年
    3月接續執行，已於96年6月21日縮刑期滿執行完畢）；(三)
    同院分別以98年度簡字第5450號、99年度簡字第536號判處
    有期徒刑5月、6月確定，並裁定定應執行有期徒刑9月確定
    （目前仍在監執行中），縱被告於本案再度施用毒品之時間
    ，係在上開觀察、勒戒執行完畢5年以後，揆諸前揭說明，
    仍應依毒品危害防制條例第10條規定處罰，公訴人提起公訴
    ，於法並無不合，本院自應依法論科。
四、按甲基安非他命係安非他命之衍生物，屬毒品危害防制條例
    第2條第2項第2款所明定之第二級毒品，不得非法持有、施
    用之。核被告甲○○所為，係犯毒品危害防制條例第10條第
    2 項之施用第二級毒品罪。被告於施用甲基安非他命而持有
    該毒品之低度行為，應為施用之高度行為所吸收，不另論罪
    。被告曾受如上揭犯罪事實欄第一項所載之論罪科刑及執行
    情形，此有臺灣高等法院被告前案紀錄表附卷可憑，其受有
    期徒刑之執行完畢後，5年以內故意再犯法定刑為有期徒刑
    之罪，為累犯，應依刑法第47條第1項規定加重其刑。爰審
    酌安非他命類藥物對於人體會產生精神依賴作用，濫行施用
    將導致大腦病變及精神變態，係足以危害個人健康及社會安
    全之管制藥物，被告曾因施用毒品犯行而送觀察、勒戒，仍
    無法戒除濫用毒品之惡習而再犯本案施用第二級毒品之罪，
    足見其自制力之薄弱，且漠視法令之禁制，亦無戒絕之決心
    ，守法意識淡薄；又施用毒品，非但足以導致個人之精神障
    礙與性格異常，甚至造成生命危險，而戕害一己之身心健康
    ，且對社會治安與他人安全潛藏之危害非微，況經本院審酌
    被告之前科紀錄，被告已有4次之施用毒品前科，屢犯不改
    ，短期內又再犯，亦不宜輕判，惟念及其犯後已坦認犯行，
    態度尚可，且其施用毒品之動機及目的僅在求一己快感，毒
    害己身，於他人之法益尚未生實際之侵害，兼衡酌其犯罪手
    段、情節、生活狀況及智識程度等一切情狀，量處如主文所
    示之刑，以示懲儆。又扣案之吸食器1組，係被告所有供其
    施用甲基安非他命所用之物，業據其於審理時自承在卷，應
    依刑法第38條第1項第2款宣告沒收；另扣案之被告尿液1瓶
    ，為員警採集所得，非屬違禁物，亦非犯罪所得或所生之物
    ，爰不另為沒收之諭知。
據上論斷，依刑事訴訟法第273條之1第1項、第299條第1項前段
，毒品危害防制條例第10條第2項，刑法第11條前段、第47條第
1項、第38條第1項第2款，判決如主文。
本案經檢察官乙○○到庭執行職務。
中    華    民    國    99    年     10    月    4     日
                  刑事第三庭    法  官  林拔群
以上正本證明與原本無異。
如不服本判決應於收受送達後10日內向本院提出上訴書狀，並應
敘述具體理由；其未敘述上訴理由者，應於上訴期間屆滿後20日
內向本院補提理由書（均須按他造當事人之人數附繕本）。「切
勿逕送上級法院」。
                                書記官  鄭鈺瓊
中    華    民    國    99    年    10    月    4     日
附錄論罪科刑法條全文：
毒品危害防制條例第10條
施用第一級毒品者，處 6 月以上 5 年以下有期徒刑。
施用第二級毒品者，處 3 年以下有期徒刑。

司法院資訊處製作；財團法人民間司法改革基金會備份。
